【裁判字號】    99,訴,1689
【裁判日期】    991109
【裁判案由】    侵權行為損害賠償
【裁判全文】
臺灣桃園地方法院民事判決              99年度訴字第1689號
原      告  丁○○
            乙○○
共      同
法定代理人  丙○○
被      告  戊○○
            甲○○
上列當事人間侵權行為損害賠償事件，本院判決如下：
    主      文
原告之訴及假執行之聲請均駁回。
訴訟費用由原告負擔。
    事實及理由
一、原告主張：原告與訴外人即債務人江坤玲間清償債務強制執
    行事件，原告聲請就債務人江坤玲對於鈞院95年度執字第35
    417 號執行事件案款債權予以扣押，詎鈞院執行處書記官即
    被告戊○○未依辦理強制執行應行注意事項第21點規定辦理
    ，即將案款發放予債務人江坤玲之代理人即被告甲○○，致
    原告於鈞院95年度執字第37892 號及99年度司執字第57226
    號強制執行事件中無法完成扣款，因而受有重大損害。為此
    ，爰依民法第184 條、第186 條規定請求被告連帶賠償等語
    。並聲明：(一)被告應連帶給付原告新台幣172 萬元及自催告
    日起至清償日止，按年利率5%計算之利息。(二)願供擔保，請
    准宣告假執行。
二、本件未行言詞辯論，被告亦未提出準備書狀作何聲明或陳述
    。
三、本院之判斷：
  (一)按原告之訴，依其所訴之事實，在法律上顯無理由者，法院
    得不經言詞辯論，逕以判決駁回之，民事訴訟法第249 條第
    2 項定有明文。又民事訴訟法第249 條第2 項所謂原告之訴
    ，依其所訴之事實，在法律上顯無理由者，係指依原告於訴
    狀內記載之事實觀之，在法律上顯然不能獲得勝訴之判決者
    而言，最高法院著有62年台上字第845 號判例可資參照。
  (二)次按民法第186 條第1 項後段關於公務員因過失違背對於第
    三人應執行之職務，致第三人之權利受有損害者，被害人須
    以不能依他項方法受賠償時為限，始得向公務員個人請求損
    害賠償之規定，是於公務員係因過失之情形，被害人僅得依
    國家賠償法之規定，以公務員因過失違背對於第三人應執行
    之職務，致其權利受損害，而請求國家賠償。經查，本件原
    告雖係依侵權行為法律關係為主張，然依其所主張之前開事
    實內容，係基於被告戊○○執行公務時侵害原告等人之財產
    權為由，請求被告戊○○負損害賠償責任。此核屬被告戊○
    ○基於公務員身分執行職務而行使公權力時所發生，於此情
    形國家賠償法相較於民法關於侵權行為之規定，為特別法而
    應優先適用，原告應優先依國家賠償法，向國家機關請求賠
    償，而非逕依民法侵權行為之規定提起本件訴訟。準此，原
    告於訴狀內所記載之上開事實，在法律上顯無理由。
  (三)再按因故意或過失，不法侵害他人之權利者，負損害賠償責
    任。民法第184 條第1 項前段定有明文。是以，侵權行為之
    成立，須具備：(1)加害人之故意或過失不法行為；(2)侵害被
    害人之權利；(3)加害行為與被害人所受損害間有相當因果關
    係等要件，始足當之。本件原告固主張本院執行處書記官被
    告戊○○未依辦理強制執行應行注意事項第21點規定辦理，
    即將案款發放予債務人江坤玲之代理人即被告甲○○，致其
    受有重大損害云云。然查，被告甲○○係持債務人江坤玲出
    具並經我國駐舊金山經濟文化辦事處認證之授權書，依據本
    院民事執行處99年8 月9 日之通知函，前來領取本院95年度
    執字第35417 號執行事件發還予債務人之案款，實於法有據
    ，並無何不法可言。且本院99年6 月10日製作之95年度執字
    第35417 號分配表業於同年7 月15日確定，於該執行事件中
    又無法定停止執行事由，本院執行處於給付分配表所示之債
    權人分配金額後，尚有餘額，自應退還予債務人江坤玲，此
    業經本院依職權調取上開執行卷宗核閱無訛。故難認原告無
    法扣押債務人江坤玲於本院95年度執字第35417 號執行事件
    案款債權與被告甲○○代理債務人江坤玲領取案款間有相當
    因果關係，況原告亦未舉證證明被告甲○○有何故意或過失
    ，原告空言主張，顯不足採。從而，原告訴請被告連帶賠償
    損害云云，顯然無理由，爰不經言詞辯論，逕予駁回。
四、訴訟費用負擔之依據：民事訴訟法第78條。
中    華    民    國    99    年    11    月    9     日
                    民事第二庭  法  官  楊晴翔
以上正本係按原本作成。
如對本判決上訴，須於判決送達後20日內向本院提出上訴狀。如
委任律師提起上訴者，應一併繳納上訴審裁判費。
中    華    民    國    99    年    11    月    10    日
                                書記官  黃盈菁

司法院資訊處製作；財團法人民間司法改革基金會備份。
